臺灣高等法院刑事判決
108年度上訴字第1841號
上  訴  人  
即  被  告  吳祥貴


            李德仁



共      同
選任辯護人  陳亮佑律師
            黃鈺淳律師
上列上訴人即被告因違反貪污治罪條例案件，不服臺灣桃園地方
法院105年度矚訴字第33號，中華民國108年2月27日第一審判決
（起訴案號：臺灣桃園地方檢察署105年度偵字第10609號、105
年度偵字第15589號），提起上訴，本院判決如下：
    主  文
原判決撤銷。
吳祥貴犯如附表一、二、三、五所示之罪，各處如附表一、二、
三、五主文欄所示之刑及沒收。有期徒刑部分，應執行有期徒刑
肆年拾月。褫奪公權貳年。
李德仁犯如附表一、二、四所示之罪，各處如附表一、二、四主
文欄所示之刑及沒收。有期徒刑部分，應執行有期徒刑肆年。褫
奪公權貳年。
    犯罪事實
一、吳祥貴係桃園市政府殯葬管理所中壢區服務中心（下稱中壢
    殯葬所，於民國103 年12月25日桃園縣升格前隸屬中壢市公
    所）技工兼火化場班長（於73年任職迄今，104 年7 月15日
    遭調離火化場，改負責冰庫管理業務），負責遺體火化、撿
    骨作業、火化場人員工作管理等業務；李德仁（綽號「無神
    經」）係中壢殯葬所火化場約僱人員（於93年任職，現已離
    職），負責協助遺體火化、撿骨作業及火葬場園區清潔維護
    等工作，2 人均係依法令服務於地方自治團體所屬機關，而
    具有法定職務權限之公務員。吳祥貴及李德仁均明知中壢殯
    葬所對於民眾申辦遺體火化，需依「桃園縣中壢市公有殯葬
    設施設備使用規費標準表」及升格直轄市後之「桃園市政府
    殯葬管理所公立殯儀館及火化場收費基準表」規定辦理（即
    先至中壢殯葬所繳交各項火化規費，103 年12月25日桃園縣
    升格前，死者戶籍設在中壢市，中壢殯葬所火化每具大體規
    費為新臺幣（下同）2,500 元，戶籍設在桃園縣其他鄉鎮市
    規費為5,000 元，如戶籍設在其他縣市規費則為1 萬元；桃
    園縣升格為桃園市後，死者戶籍設在桃園市為2,000 元，非
    桃園市則為6,000 元，民眾繳交火化規費後，同時決定火化
    時間及順序，再持中壢殯葬所開立之火化許可證至火化場辦
    理遺體火化，火化場依民眾登記先後順序及火化許可證辦理
    遺體火化業務），吳祥貴、李德仁不得藉故向代辦之殯葬業
    者收取任何費用；另中壢殯葬所為獎勵員工及杜絕員工向喪
    家或殯葬業者索取紅包之陋習，自96年開始，自火化場撿骨
    裝罐費提撥部分費用作為員工提成獎金（每名殯葬所員工除
    薪資外，每月另可分得約18,000元至3 萬元不等之提成獎金
    ）。詎吳祥貴、李德仁仍為下列行為：
  ㈠葉玉梅、彭武森（均另由檢察官為職權不起訴處分）、葉日
    華分別係通天禮儀股份有限公司（下稱通天禮儀公司）之會
    計及員工，通天禮儀公司辦理民眾委託之喪葬業務時，為使
    大體順利於喪家要求之時間內火化，吳祥貴、李德仁竟共同
    基於對於職務上之行為收受賄賂之單一犯意聯絡，接續於附
    表一所示之日期，由彭武森或葉日華於遺體火化時，在火葬
    場將如附表一所示之金錢交予吳祥貴及李德仁，通天禮儀公
    司再將該費用以「調爐代工費」名義轉向喪家收取。
  ㈡羅順港（另由檢察官為職權不起訴處分）於100 年1 月至101
     年5 月間係白蘭葬儀社實際負責人，白蘭葬儀社受託代辦
    喪葬業務時，為使大體順利於喪家要求之時間內火化，吳祥
    貴、李德仁竟共同基於對於職務上之行為收受賄賂之單一犯
    意聯絡，於上揭期間，在火化場收受白蘭葬儀社所交付如附
    表二所示之金錢，白蘭葬儀社再將該費用記載為估價單上制
    式之「撿骨費」1,200 元，而轉向喪家收取。
  ㈢袁芳揚（另由檢察官為職權不起訴處分）為金鼎生命禮儀社
    （下稱金鼎禮儀社）之實際負責人，金鼎禮儀社受託代辦喪
    葬業務時，為使大體順利於喪家要求之時間內火化，吳祥貴
    竟基於對於職務上之行為收受賄賂之犯意，接續於附表三所
    示之日期，在火化爐旁之機械房收受金鼎禮儀社所交付如附
    表三所示之金錢，金鼎禮儀社再將該費用記載為估價單上制
    式之「撿骨點火費」1,200 元，而轉向喪家收取。
  ㈣黃運良（另由檢察官為職權不起訴處分）係高豐葬儀社實際
    負責人，高豐葬儀社於98年至105 年2 月間受託代辦喪葬業
    務時，為使大體順利於喪家要求之時間內火化、撿骨、進塔
    ，李德仁竟基於對於職務上之行為收受賄賂之犯意，接續於
    上揭期間，在遺體火化、撿骨、裝罐後，收受高豐葬儀社所
    交付如附表四所示之金錢，高豐葬儀社再將該費用記載為「
    點火撿骨費」或「撿骨費」而轉向喪家收取。
  ㈤曹添來（行為在100 年6 月29日前，不違背職務行賄無處罰
    規定）為啟航國際喪務有限公司（下稱啟航公司）之負責人
    ，啟航公司受託代辦喪葬業務時，為使大體順利於喪家要求
    之時間內火化，而以每具遺體600 元之價額，於附表五所示
    之時間，給付吳祥貴額外之服務費，吳祥貴竟基於對於職務
    上之行為收受賄賂之犯意，於附表五所示之日期，在火葬場
    收受啟航公司所交付如附表五所示之金錢，啟航公司再將該
    費用計算在「撿骨費」、「點火費」之項目中，而轉向喪家
    收取。
二、案經法務部調查局桃園市調查處移送暨臺灣桃園地方檢察署
    偵辦後起訴。
    理  由
一、證據能力方面
　　本判決以下援引之審判外供述證據及非供述證據，本案當事
    人及辯護人均未爭執其證據能力（見本院卷二第58至68頁）
    ，而該等證據經本院審酌並無違法取得之情況，認為適宜做
    為證據，自應有證據能力。
二、認定犯罪事實所憑證據及理由　
  ㈠依中壢殯葬所由原屬桃園市及中壢市公所之二處殯葬管理所
    合併而成立，現為民政局轄下之二級機關，有桃園市政府殯
    葬管理所106 年2 月17日桃市殯字第1060000562號函1 份在
    卷可佐（見原審卷㈠第84至85頁）。準此，中壢殯葬所顯屬
    桃園市政府轄下之二級行政機關，而為地方自治團體所屬機
    關之事實。查：被告吳祥貴係依據行政院46年8 月訂定發布
    之事務管理規則所聘用之人員，被告李德仁則係由中壢殯葬
    所依「桃園市政府民政局臨時人員工作規則」所聘僱之技工
    ，被告2 人經任用後，亦確有在中壢殯葬所辦理火化爐調度
    、遺體火化、撿骨等業務等情，亦有桃園市政府殯葬管理所
    106 年2 月17日桃市殯字第1060000562號函暨檢附之被告吳
    祥貴聘僱資料、被告李德仁之桃園縣中壢市公所臨時人員僱
    用契約、107 年9月28日桃市殯字第1070003861號函等件在
    卷可佐（見原審卷㈠第84至87頁、卷㈡第29頁），是被告二人
    均屬依法令服務於地方自治團體所屬機關之人無訛。又按縣
    （市）禮儀民俗屬縣（市）自治事項，地方制度法第19條第
    4 款定有明文；而殯葬、喪葬當屬禮儀民俗之一環，殆無疑
    義。為能貫徹辦理殯葬業務及協助民眾處理喪葬事宜之意旨
    ，中壢殯葬所即設有殯儀館、火葬場等公立殯葬設施以供民
    眾使用，是以，公立殯葬設施之管理、使用即屬中壢殯葬所
    之職權事項之一。被告吳祥貴當時所負責之業務為包括⒈遺
    體之火化、撿骨作業。⒉火化爐具維護、保養及管理督導。⒊
    火化場安全、人員及工作管理督導等工作；被告李德仁當時
    負責之業務則為協助遺體火化、撿骨作業（見原審卷㈠第85
    頁），而遺體火葬業務乃中壢殯葬所法定掌理之事項，若人
    民欲利用中壢殯葬所之火葬場殯葬設施，均應依收費基準表
    繳納相關之規費，堪認被告二人所從事之職務，不但為公權
    力之行使，且不論在火化爐調度之階段或執行遺體火化、撿
    骨之環節，皆負有一定之審查義務，而有監督及管理之職責
    ，核與單純機械性、肉體性勞務之工作有異，承此，被告二
    人就所辦理之火化爐調度、遺體火葬、撿骨等業務，當屬具
    備「法定職務權限」無疑。而依中壢殯葬所之收費基準表所
    示，就火化場部分，其收費之內容包括「遺體火化費」及「
    骨骸火化費」，不含「點火費」、「撿骨費」、「調爐加班
    費」等名目，有該收費基準表1份在卷可佐（見105年度偵字
    第15589號卷㈠第18至18背面頁），是「點火費」、「撿骨費
    」、「調爐加班費」部分並非中壢殯葬所收費項目之事實，
    亦堪認定。
　㈡就犯罪事實一㈠部分（即通天禮儀公司部分）：
    上開事實欄一㈠即附表一之犯罪事實，業據被告吳祥貴、李
    德仁於本院審理中自承不諱（見本院卷二第83頁），並經證
    人葉玉梅、彭武森於偵查及原審審理中證述明確（見105年
    度他字第1189號卷㈡第157至160頁、105年度偵字第10609號
    卷第143至144頁、原審卷㈠第92背面至第94背面、96至96背
    面、98、99至103頁），復有如附表一相關證據及出處欄所
    載之證據在卷可佐，是被告二人確有於附表一所示之時間，
    向通天禮儀公司收取如附表一所示金額之事實。
  ㈢就犯罪事實一㈡部分（即白蘭葬儀社部分）：
　　上開事實欄一㈡即附表二之犯罪事實，業據被告吳祥貴、李
    德仁於本院審理中自承不諱（見本院卷二第84頁），並經證
    人羅順港於偵查中證述明確（見105 年度他字第1189號卷㈡
    第68至70頁），復有如附表二相關證據及出處欄所載之證據
    附卷可憑，是被告二人確有於附表二所示之時間，向白蘭葬
    儀社收取如附表二所示金額之事實。
  ㈣就犯罪事實一㈢部分（即金鼎禮儀社部分）：
　　上開事實欄一㈢即附表三之犯罪事實，業據被告吳祥貴於本
    院審理中自承不諱（見本院卷二第87頁），並經證人袁芳揚
    於偵訊及原審審理中證述明確（見105年度他字第1189號卷㈠
    第32至35頁、卷㈡第55至57頁、原審卷㈠第178至178背面頁）
    ，復有如附表三相關證據及出處欄所載之證據在卷可稽，是
    被告吳祥貴確有於附表三所示之時間，向金鼎禮儀社收取如
    附表三所示金額之事實。
  ㈤就犯罪事實一㈣部分（即高豐葬儀社部分）：
    上開事實欄一㈣即附表四之犯罪事實，業據被告李德仁於本
    院審理中自承不諱（見本院卷二第89頁），並經證人黃運良
    於偵訊中證述明確（見105年度他字第1189號卷㈡第137至140
    頁），復有如附表四相關證據及出處欄所載之證據在卷可按
    ，是被告李德仁確有於附表四所示之時間，向高豐葬儀社收
    取如附表四所示金額之事實。
  ㈥就犯罪事實一㈤部分（即啟航公司部分）：
　　上開事實欄一㈤即附表五之犯罪事實，業據被告吳祥貴於本
    院審理中自承不諱（見本院卷二第89頁），並經證人曹添來
    於偵訊及原審審理中證述明確（見105 年度他字第1189號卷
    ㈡第110 至112 頁、原審卷㈡第21至22頁），復有如附表五相
    關證據及出處欄所載之證據在卷足憑，是被告吳祥貴確有於
    附表五所示之時間，向啟航公司收取如附表五所示金額之事
    實。
　㈦綜上所述，本案事證均已明確，被告二人前揭各犯行均堪以
    認定，而應依法論科。
三、論罪：　
  ㈠按貪污治罪條例第5 條第1 項第3 款之對於職務上之行為收
    受賄賂罪，祗須所收受之金錢或財物與其職務有相當對價關
    係，即已成立，且包括假借餽贈等各種名義之變相給付在內
    。又是否具有相當對價關係，應就職務行為之內容、交付者
    與收受者之關係、賄賂之種類、價額、贈與之時間等客觀情
    形加以審酌，不可僅以交付之財物名義為贈與或政治獻金，
    即謂與職務無關而無對價關係（最高法院84年台上字第1 號
    判例意旨參照）。從賄賂方面觀之，行為人所收受賄賂，若
    非可認屬一般餽贈者，不論係以任何名義或變相給付，均屬
    之，其數額亦不以與行賄所期待獲得之利益成一定比例為限
    。從職務上之行為觀之，行為人收受賄賂後，如有以收受賄
    賂作為踐行職務上行為之對價關係者，且踐行職務上行為，
    該罪即告成立，並不以受賄方完成行賄方所預期之目的為限
    。查：依前開證人之證述，對照事件進行之時序與時間之密
    接上觀察，被告2 人各次收受賄款之時間及金額，顯與遺體
    火化等被告2 人職務上行為之內容，具有對價關係，應無疑
    義。是核被告2 人所為，均係犯貪污治罪條例第5 條第1 項
    第3 款之公務員對於職務上之行為收受賄賂罪。
  ㈡被告2 人就犯罪事實一㈠、㈢、㈣部分，自始主觀上即本於不違
    背職務而收受賄賂之單一犯意，多次向各該殯葬業者收取賄
    款，即被告2 人就此部分係本於同一動機、目的，於密切接
    近之時地實施，侵害同一國家法益，各行為之獨立性薄弱，
    依一般社會觀念，在刑法評價上，以視為數個舉動之接續施
    行，合為包括之一行為予以評價，較為合理，是被告吳祥貴
    就犯罪事實一㈠、㈢（即附表一、三部分）、被告李德仁就犯
    罪事實一㈠、㈣（即附表一、四部分），雖有多次收受賄款之
    行為，仍均各別成立接續犯，分別僅論以一罪。又被告吳祥
    貴就犯罪事實一㈠至㈢、㈤（即附表一、二、三、五部分）、
    被告李德仁就犯罪事實一㈠、㈡、㈣（即附表一、二、四部分
    ），其等之犯意各別，行為互殊，應予分論併罰。另被告吳
    祥貴、李德仁就犯罪事實一㈠、㈡（即附表一、二部分），有
    犯意聯絡及行為分擔，應論以共同正犯。
　㈢減刑事由：
　⒈犯貪污治罪條例第4 條至第6 條之罪，情節輕微，而其所得
    或所圖得財物或不正利益在5 萬元以下者，減輕其刑，貪污
    治罪條例第12條第1 項定有明文。又按制定貪污治罪條例之
    目的在嚴懲貪污、澄清吏治，是貪污治罪條例第12條第1 項
    所謂「情節輕微，而其所得或所圖得財物或不正利益在新台
    幣五萬元以下者，減輕其刑」，於有共同或接續所得（或所
    圖得）之情形者，應合併計算，合併計算結果在五萬元以下
    者，始得依上開規定減輕其刑（最高法院103 年度台上字第
     1333 號裁判意旨參照）。查：就犯罪事實一㈡（即附表二
    部分），被告吳祥貴及李德仁之犯罪所得，為1,200元；就
    犯罪事實一㈢（即附表三部分），被告吳祥貴之犯罪所得，
    為21,600元；就犯罪事實一㈣（即附表四部分），被告李德
    仁之犯罪所得，為2,200元；就犯罪事實一㈤（即附表三部分
    ），被告吳祥貴之犯罪所得，為600元，均係在5萬元以下，
    情節堪認輕微，爰就其等所犯犯罪事實一㈡至㈤（即附表二至
    五）所示犯行均減輕其刑。至辯護人為被告2人辯稱：被告
    吳祥貴、李德仁就犯罪事實一㈠（即附表一）所示之犯罪所
    得各為34,750元，應有貪污治罪條例第12條第1 項之適用等
    詞，揆諸上開裁判意旨，被告2人就此部分之犯罪所得應合
    併計算，合併計算結果為69,500元，自無減刑之適用，辯護
    人就此所辯，容有誤會。
　⒉又刑法第59條規定之酌量減輕其刑，必須犯罪另有特殊之原
    因與環境，在客觀上足以引起一般同情，認為即使予以宣告
    法定最低度刑，猶嫌過重者，始有其適用。此所謂法定最低
    度刑，固包括法定最低本刑；惟遇有其他法定減輕之事由者
    ，則應係指適用其他法定減輕事由減輕其刑後之最低度刑而
    言。倘被告別有法定減輕事由者，應先適用法定減輕事由減
    輕其刑後，猶認其犯罪之情狀顯可憫恕，即使科以該減輕後
    之最低度刑仍嫌過重者，始得適用刑法第59條規定酌量減輕
    其刑；刑法第59條與第57條兩條適用上固有區別，惟其所謂
    「犯罪之情狀」與「一切情形」，並非有截然不同之領域，
    故適用第59條酌量減輕其刑時，並不排除第57條所列舉10款
    事由之審酌，而第59條與第57條之適用，同屬審判人員自由
    裁量之職權範圍（最高法院100年度台上字第744號、99年度
    台上字第6420號刑事判決意旨參照）。查被告2人貪圖小利
    ，據以職務之便，收受賄賂，已危害公務機關執法之威信，
    傷害人民對執法機關之信任，所為實非可取，惟審酌本件被
    告2人所擔任之職務為遺體火化之工作，火化期間必須站在
    火爐旁邊，隨時注意遺體火化的情況，且火化後，還需要親
    自將骨灰裝進骨灰盒，並非一般人均願意從事之工作，而犯
    罪實害亦尚屬輕微，而被告吳祥貴已被調離原職務、被告李
    德仁已離職，且其等因本案歷經司法調查，均應已深知警惕
    ，倘依渠等所犯對於職務上之行為收受賄賂罪之法定最低本
    刑，相較於其等本案之犯罪情節，尚有刑罰過苛之嫌，況被
    告2 人於本院審理中均已將犯罪所得全部繳回，此有本院收
    據4 張附卷可參（見本院卷二第21至24-3頁），再斟酌被告
    2 人年逾60歲，且被告吳祥貴現罹疾病，此有林口長庚紀念
    醫院診斷證明書1紙在卷可佐（見本院卷一第317頁），
　　本院審酌及此，認為被告2人之犯罪情狀顯可憫恕，爰就犯
    罪事實一㈠至㈤均予以適用刑法第59條酌量減輕其刑，並就犯
    罪事實一㈡至㈤部分，均依法遞減輕之。
四、撤銷改判之理由、科刑及沒收：　
　㈠原審認被告犯罪事證明確，予論罪科刑，固非無見。惟查：⒈
    被告2人於偵查、原審雖否認犯罪，然於本院審理時已坦承
    犯行，量刑基礎已有不同，原審就此部份未及審酌，尚有未
    洽。⒉就原審附表一之亡者伍沈玉燕、黃菊妹、張德照、田
    羅月峯、黃沈納妹、邱紹從、譚張雪鳳、游孫季宜、張黃新
    妹、王徐月嬌、李張鳳嬌部分；附表二之亡者臺灣創價學會
    ；附表三之亡者陳炎生、張洪仙；附表四之亡者不詳等部分
    ，尚難認被告二人有此部分犯行，詳如後述不另為無罪諭知
    部分，原審就上開部分亦對被告2人論罪科刑，亦有未洽。⒊
    就犯罪事實一㈡至㈤（即附表二至五）部分，被告之犯罪所得
    均在5萬元以下，情節堪認輕微，原審未依貪污治罪條例第1
    2條第1 項規定，減輕其刑，自有失當。⒋又被告2 人所為本
    件上開犯行，有前揭情輕法重之情形，原審未依刑法第59條
    規定，酌減其刑，亦有不當。被告2 人上訴以其等坦承犯行
    ，請求依貪污治罪條例第12條第1 項規定減輕其刑及從輕量
    刑等詞，為有理由，原判決既有上開可議之處而無可維持，
    應由本院撤銷原判決，並自行改判。
　㈡爰以行為人之責任為基礎，審酌被告2 人負責中壢殯葬所之
    遺體火化、撿骨業務，不知廉潔自持，私下接觸殯葬業者，
    不違背職務而從中收取對價賂賄，破壞公務形象及官箴，並
　　考量被告2 人所收受之賄賂金額、已繳回全部犯罪所得、素
    行、智識程度、生活狀況，且被告2 人於本院審理中坦承犯
    行，態度良好等一切情狀，分別量處主文第二、三項所示之
    刑，並依貪污治罪條例第17條、刑法第37條第2 項規定，均
    宣告褫奪公權，且考量被告所犯各罪時間密集、所犯罪名均
    為公務員對於職務上之行為收受賄賂罪，罪質相同等整體情
    狀，定應執行之刑如主文第二、三項所示。
  ㈢沒收部分    
  ⒈被告2 人行為後，刑法關於沒收之規定，已於104 年12月30
    日修正公布，並自105 年7 月1 日起施行，依修正後即現行
    刑法第2 條第2 項之規定，沒收適用裁判時法，合先敘明。
    且因本次刑法修正將沒收列為專章，具有獨立之法律效果，
    為使其他法律有關沒收原則上仍適用刑法沒收規定，故刑法
    第11條修正為「本法總則於其他法律有刑罰、保安處分或『
    沒收』之規定者，亦適用之。但其他法律有特別規定者，不
    在此限。」亦即有關本次刑法修正後與其他法律間之適用關
    係，依此次增訂刑法施行法第10條之3 第2 項「施行日前制
    定之其他法律關於沒收、追徵、追繳、抵償之規定，不再適
    用」之規定，就沒收適用之法律競合，明白揭示「後法優於
    前法」之原則，優先適用刑法，至於沒收施行後其他法律另
    有特別規定者，仍維持「特別法優於普通法」之原則（本條
    之修正立法說明可供參照）。而為因應上開中華民國刑法施
    行法第10條之3 第2 項規定，相關特別法將於中華民國刑法
    沒收章施行之日（即105 年7 月1 日）失效，故貪污治罪條
    例第10條關於沒收之規定，亦於105年6月22日修正公布，並
    自同年7 月1 日起施行，考量刑法沒收章已無追繳及抵償之
    規定，而追徵為全部或一部不能沒收之執行方式，乃刪除原
    第1 項「犯第四條至第六條之罪者，其所得財物，應予追繳
    ，並依其情節分別沒收或發還被害人。」及第3 項「前二項
    財物之全部或一部無法追繳時，應追徵其價額，或以其財產
    抵償之。」是關於犯貪污治罪條例之罪之沒收，應回歸刑法
    沒收章之規定，一律適用新法之相關規定，即應適用依修正
    後刑法第38條之1 、第38條之2 等相關規定。
  ⒉按共同正犯犯罪所得之沒收或追徵，應就各人所分得之數為
    之。倘若共同正犯內部間，對於不法利得分配明確時，應依
    各人實際分配所得宣告沒收；若共同正犯成員對不法所得並
    無處分權限，與其他成員亦無事實上之共同處分權限者，自
    不予諭知沒收；然若共同正犯各成員對於不法利得享有共同
    處分權限，惟彼此間分配狀況未臻具體或明確，自應負共同
    沒收之責，所謂負共同沒收之責，參照民法第271條「數人
    負同一債務，而其給付可分者，除法律另有規定或契約另有
    訂定外，應各平均分擔之」，民事訴訟法第85條第1項前段
    「共同訴訟人，按其人數，平均分擔訴訟費用」等規定之法
    理，即係平均分擔之意（最高法院107年度台上字第1572號
    判決意旨足資參照）。經查：
　⑴就犯罪事實一㈠、㈡部分，通天禮儀公司、白蘭葬儀社所交付
    如附表一、二所示之賄賂金額，為被告2 人所共同收取，且
    依卷內證據，無法調查被告2 人各自分得之款項各為若干，
    是依前開說明，被告2 人就附表一、二所示之賄賂金額應各
    分得半數，該部分即為被告2 人之犯罪所得，又被告2 人於
    本院審理中已繳回犯罪所得並經本院扣案，詳於前述，自均
    應依刑法第38條之1 第1 項前段規定，宣告沒收。
　⑵就犯罪事實一㈢、㈤部分，金鼎禮儀社、啟航公司所交付如附
    表三、五所示之賄賂金額，為被告吳祥貴收取；就犯罪事實
    一㈣部分，高豐葬儀社所交付如附表四所示之賄賂金額，為
    被告李德仁收取，均為其等犯罪所得，且被告2 人於本院審
    理中已繳回犯罪所得並經本院扣案，已於前述，應依刑法第
    38條之1 第1 項前段規定，宣告沒收之。
五、不另為無罪諭知部分：
  ㈠公訴意旨另以：⒈被告吳祥貴、李德仁就通天禮儀公司部分之
    總收賄金額為79,500元（本判決認定總收賄金額為69,500元
    ）；⒉被告吳祥貴、李德仁就白蘭葬儀社部分之總收賄金額
    為約5萬元（本判決認定總收賄金額為1,200元）；⒊被告吳
    祥貴就金鼎禮儀社之總收賄金額為27,600元（本判決認定總
    收賄金額為21,600元）；⒋被告李德仁就高豐葬儀社之總收
    賄金額為約14萬元（本判決認定總收賄金額為2,200元）；⒌
    被告吳祥貴就啟航公司部分之總收賄金額為約72萬元（本判
    決認定總收賄金額為600元），因認就超出本判決認定之收
    賄金額範圍，亦涉犯貪污治罪條例第5條第1項第3款之對於
    職務上之行為收受賄賂罪嫌云云。
  ㈡按犯罪事實應依證據認定之，無證據不得認定犯罪事實；不
    能證明被告犯罪者，應諭知無罪之判決，刑事訴訟法第154
    條第2 項、第301 條第1 項分別定有明文。另檢察官對於起
    訴之犯罪事實，應負提出證據及說服之實質舉證責任。倘其
    所提出之證據，不足為被告有罪之積極證明，或其指出證明
    之方法，無法說服法院以形成被告有罪之心證者，應貫徹無
    罪推定原則，刑事妥速審判法第6 條亦定有明文。檢察官舉
    證責任之內涵，除應盡提出證據之形式舉證責任外，尚應指
    出其證明之方法，用以說服法院，使法官確信被告構成犯罪
    事實之存在。此指出其證明之方法，應包括指出調查之途徑
    ，與待證事實之關聯及證據之證明力等事項（最高法院91年
    4 月30日91年度第4 次刑事庭會議決議意旨可資參照）。又
    事實之認定，應憑證據，如未能發現相當證據，或證據不足
    以證明，自不能以推測或擬制之方法，為裁判基礎；且認定
    犯罪事實所憑之證據，雖不以直接證據為限，間接證據亦包
    括在內，然而無論直接證據或間接證據，其為訴訟上之證明
    ，須於通常一般之人均不致有所懷疑，而得確信其為真實之
    程度者，始得據為有罪之認定，倘其證明尚未達到此一程度
    ，而有合理之懷疑存在而無從使事實審法院得有罪之確信時
    ，即應由法院為諭知被告無罪之判決（最高法院40年台上字
    第86號、76年度台上字第4986號判例意旨可資參照）。
  ㈢公訴意旨認被告2 人涉有上開罪嫌，無非係以被告2 人於偵
    查中之供述、葉玉梅、彭武森、羅順港、袁芳揚、黃運良、
    曹添來等人於偵查中之證述等，為其主要論據。
  ㈣經查：
  ⒈通天禮儀公司部分：
  ⑴就101 年5 月8 日之經辦費報銷單所載之金額雖為1,500 元
    （見105 年度偵字第10609 號卷第105 頁反面），然證人葉
    玉梅於原審審理中具結證稱：記載2 位人名，金額為1,500
    元，多的500 元是支付給臨時工的等語（見原審卷㈠第98頁
    ），堪認該500 元即非被告2 人所收受之賄賂款項甚明。
　⑵就亡者伍沈玉燕、黃菊妹、張德照、田羅月峯部分，雖有葉
    玉梅所提供之通天禮儀公司經辦費報銷單影本為證，惟經本
    院函詢桃園市政府殯葬管理所，該所函覆並檢附火化相關資
    料表示：有關伍沈玉燕、黃菊妹部分，均查無資料，有關張
    德照、田羅月峯部分，申請人分別為劉玉琴、田振城之情，
    此有該所於109年1 月9 日桃市殯字第1080006306號函及申
    請單基本資料2 紙附卷可參（見本院卷一第241頁至第243頁
    、第281頁、第283頁），而有關申請使用公立殯儀館及火化
    場之設施及服務項目，應填具申請書，並檢附亡者死亡證明
    文件正本、申請人身分證明文件及申請人與亡者身分關係之
    證明文件，向殯葬管理所提出申請並繳費，為桃園市政府殯
    葬管理所公立殯葬設施使用管理要點第5 條規定，揆諸上開
    前說明，自難以通天禮儀公司經辦費報銷單逕斷被告2人確
    實有收受此部分款項之事實。
　⑶就亡者黃沈納妹、邱紹從、譚張雪鳳、游孫季宜、張黃新妹
    、王徐月嬌、李張鳳嬌部分，雖有葉玉梅所提供之通天禮儀
    公司經辦費報銷單影本為證，然其等申請火化時間均為104 
    年7 月15日以後，而被告吳祥貴於104 年7 月15日已被調離
    火化場而改負責冰庫管理業務之情，此有桃園市政府殯葬管
    理所於106年2 月17日桃市殯字第1060000562號函檢附人事
    資料（見原審卷㈠第84頁至第85頁），證人袁芳揚於偵查中
    證稱：吳祥貴被調往管理冰櫃，殯葬界都知道，吳祥貴被調
    職以後，之後就沒有繳交撿骨點火費了，但105 年估價單明
    細中，這4 案件皆由金鼎禮儀社所承辦，但因為吳祥貴於10
    4 年7 月15日調整職務後，我就不再贈紅包給吳祥貴，我也
    沒有致贈任何紅包給中壢殯葬所人員，但我在估價單還是註
    記「撿骨點火」費用1200元，我是把這筆費用給金鼎禮儀社
    服務人員或道士協助家屬將骨灰入塔的費用等語（見105 年
    度他字第1189號偵查卷宗㈠第33頁、105 年度他字第1189號
    卷㈡第3 背面至第4 頁）；證人黃運良於偵查中證述：殯葬
    所把吳祥貴調去看冰庫，有關檢舉人這件事情就沒有人在談
    了之情（見105 年度他字第1189號偵查卷宗㈠第30頁）；證
    人曹天來於調查中證稱：7 月15日異動前，遺體火化的業務
    都是吳祥貴在負責，7 月15日異動後，該業務則換由江長浩
    等語（見105 年度他字第1189號卷㈡第103 頁），綜觀上開
    情詞，顯見104年7月15日被告吳祥貴被檢舉而調離火化職務
    改去負責管理冰櫃後，殯葬業者均知悉，亦無就火化撿骨事
    宜支付款項，自難以通天禮儀公司經辦費報銷單遽斷被告2
    人仍有收受此部分款項之事實。
  ⒉白蘭葬儀社部分：
  ⑴起訴意旨認白蘭葬儀社於100 年1 月至101 年5 月間，每月
    行賄5 次，行賄金額總計約5 萬元云云。然查：除本院上開
    認定附表二編號1 之賄賂金額1,200 元外，就檢察官所指其
    餘之賄賂金額47,600元部分，僅有證人羅順港於偵查中之證
    述，別無其他相關證據可供審酌，是本院自難遽認此部分亦
    為被告2 人之收賄款項。
　⑵另就102 年7 月23日之估價單部分（見105 年度偵字第15589
     號卷㈠第14頁），依證人羅順港於偵訊中所證述：101 年5 
    月就將白蘭葬儀社的業務交給兒子羅格謙，其沒有將給付紅
    包給被告2 人的事告訴羅格謙，不知道他接手後有無繼續給
    紅包等語（見105 年度他字第1189號卷㈡第68頁至第69頁）
    。據此，就102 年7 月23日之估價單雖亦有記載「撿骨費」
    1,200 元，仍不得逕認該1,200 元即屬交予被告2 人之賄賂
    。
　⑶就亡者「臺灣創價學會」部分，雖有羅順港所提供之白蘭葬
    儀社喪葬費用估價單影本為證，惟證人羅順港證稱：臺灣創
    價協會是屬於日蓮教會，該教會每年會找我們葬儀社來投標
    教會會員往生之喪葬事宜，所以就開估價單給教會競標等語
    （見105 年度他字第1189號卷㈡第62頁），且經本院函詢桃
    園市政府殯葬管理所，該所函覆並檢附火化相關資料表示：
    有關臺灣創價學會部分，查無資料，此有該所於109年1 月9
     日桃市殯字第1080006306號函（見本院卷一第241頁至第24
    3頁），綜觀上開情詞，此估價單是否僅為競標而撰寫，不
    無疑問，況亦查無白蘭葬儀社繳費申請使用公立殯儀館及火
    化場之設施及服務項目之申請書可佐，揆諸上開前說明，自
    難以白蘭葬儀社寫有此估價單即認定被告2人確實有收受此
    部分款項之事實。
  ⒊金鼎禮儀社部分：
　⑴起訴意旨認被告吳祥貴於103 年至104 年7 月15日間，共收
    受金鼎禮儀社23次賄賂，總金額為27,600元云云。惟經核對
    卷附金鼎禮儀社之估價單、請款單（見105 年度他字第1189
    號卷㈡第15頁至第33頁），在被告吳祥貴104 年7 月15日調
    職前，有2 份記載「撿骨點火」及「自備」，且未載明金額
    （見同上卷第17頁、第32頁），另有1 份記載「火化費」及
    「自費」，復未有「撿骨點火」及金額之紀錄（見同上卷第
    29頁），故就該3 次即無從認定確為被告吳祥貴所收取之賄
    款。
　⑵就亡者陳炎生、張洪仙部分，雖有袁芳揚所提供之金鼎禮儀
    社之估價單及請款單影本為證，但經本院函詢桃園市政府殯
    葬管理所，該所函覆並檢附火化相關資料表示：有關陳炎生
    、張洪仙部分，均查無資料，此有該所於109年1 月9 日桃
    市殯字第1080006306號函（見本院卷一第241頁至第243頁）
    ，查無金鼎禮儀社繳費申請使用公立殯儀館及火化場之設施
    及服務項目之申請書可佐，揆諸上開前說明，自難以金鼎禮
    儀社寫有此估價單及請款單即認定被告吳祥貴確實有收受此
    部分款項之事實。
  ⒋高豐葬儀社部分：
　⑴起訴意旨認被告李德仁於98年至105 年2 月間，收受高豐葬
    儀社每年行賄金額約2 萬元，7 年共14萬元云云。惟查：依
    黃運良於原審審理中所證稱：本院院㈠第153 頁之單據是拜
    土地公的費用，第154 至第158 頁、第163 頁之草稿均非正
    式的單據，第159 頁至第160 頁之筆記看不出來有紅包的情
    形（見本院卷㈠第184 頁反面至第185 頁），則被告李德仁
    收受高豐葬儀社之賄賂部分，除有正式之估價單共7,600 元
    可資認定外，餘132,400 元部分則無其他證據相佐，本院當
    無從認定此部分亦為被告李德仁收受之賄款。
　⑵再者，就上開正式之估價單共7,600元部分，僅有亡者徐世峰
    、鄒媽君有姓名及日期，其於均記載亡者不詳且期間則為98
    年至105年2月間某日，並經本院函詢桃園市政府殯葬管理所
    ，該所函覆並檢附火化相關資料表示：此部分，均查無資料
    ，此有該所於109年1 月9 日桃市殯字第1080006306號函（
    見本院卷一第241頁至第243頁），揆諸上開前說明，自難以
    高豐葬儀社寫有此估價單即認定被告李德仁確實有收受此部
    分款項之事實。
  ⒌啟航公司部分：
　　起訴意旨認被告吳祥貴收受啟航公司交付之賄款時間係曹添
    來為啟航公司實際負責人之90年至101 年1 月間，然依卷內
    「啟航國際喪務公司之治喪費用明細表影本」（見105 年度
    他字第1889號卷㈡第105 頁至第106 頁反面）、「啟航國際
    喪務公司之編號06-1-1至06-1-4扣案單據影本」（見105 年
    度偵字第15589 號卷㈣第1 頁至第108 頁）所示，除附表五
    之喪葬費用單據600 元外，其他均為100 年5 月後之單據。
    是就超出600 元之719,400 元部分，卷內即無相關證據可供
    審酌，本院亦無從認定該超出部分為被告吳祥貴所收受之賄
    款。
  ㈤綜上所述，被告2 人就上述超出本院認定前揭收受賄款之部
    分，既無證據可憑，且依檢察官所舉之證據及本院依法調查
    之結果，尚無法形成被告2 人就此部分均有罪之確信，自屬
    不能證明犯罪，本應諭知無罪，然因檢察官認此部分與前揭
    有罪部分係接續犯之裁判上一罪關係，爰不另為無罪之諭知
    ，併此敘明。
據上論斷，應依刑事訴訟法第369條第1項前段、第364條、第299
條第1項前段（依裁判簡化原則，僅記載程序法條），判決如主
文。
本案經檢察官蔡正傑提起公訴，檢察官楊四猛到庭執行職務。
中　　華　　民　　國　　109 　年　　11　　月　　26　　日
　　　　　　      刑事第七庭  審判長法　官  孫惠琳
　　　　　　　　　　　　　　　　　  法　官  王惟琪
　　　　　　　　　　　　　　　　　  法　官  連雅婷
以上正本證明與原本無異。
如不服本判決，應於收受送達後20日內向本院提出上訴書狀，其
未敘述上訴之理由者並得於提起上訴後20日內向本院補提理由書
（均須按他造當事人之人數附繕本）「切勿逕送上級法院」。
                                    書記官  潘文賢
中　　華　　民　　國　　109 　年　　11　　月　　26　　日
附錄本案論罪科刑法條全文：
貪污治罪條例第5 條：
有下列行為之一者，處7年以上有期徒刑，得併科新臺幣6千萬元
以下罰金：
一、意圖得利，擅提或截留公款或違背法令收募稅捐或公債者。
二、利用職務上之機會，以詐術使人將本人之物或第三人之物交
    付者。
三、對於職務上之行為，要求、期約或收受賄賂或其他不正利益
    者。
前項第1款及第2款之未遂犯罰之。

附表一：通天禮儀公司行賄被告吳祥貴及李德仁部分
編號   火化日期 亡  者 行賄者 收賄者 賄賂金額     相關證據及出處       主    文  1 101 年1 月10日 徐宏正 通天禮儀公司 吳祥貴李德仁 500 元 葉玉梅所提供之通天禮儀公司經辦費報銷單影本（見105 年度偵字第10609號卷第102 頁）。 吳祥貴共同犯貪污治罪條例之不違背職務收受賄賂罪，處有期徒刑參年捌月；褫奪公權貳年。扣案之犯罪所得新臺幣參萬肆仟柒佰伍拾元沒收之。 李德仁共同犯貪污治罪條例之不違背職務收受賄賂罪，處有期徒刑參年捌月；褫奪公權貳年。扣案之犯罪所得新臺幣參萬肆仟柒佰伍拾元沒收之。  2 101 年1 月20日 呂溫錦妹 通天禮儀公司 吳祥貴李德仁 500 元 葉玉梅所提供之通天禮儀公司經辦費報銷單影本（見105 年度偵字第10609號卷第102 頁）。   3 101 年2 月10日 彭莊姜妹 通天禮儀公司 吳祥貴李德仁 500 元 葉玉梅所提供之通天禮儀公司經辦費報銷單影本（見105 年度偵字第10609號卷第102 頁反面）。   4 101 年2 月18日 林鄧梅妹 通天禮儀公司 吳祥貴李德仁 500 元 葉玉梅所提供之通天禮儀公司經辦費報銷單影本（見105 年度偵字第10609號卷第102 頁反面）。   5 101 年3 月6 日 彭盛滄 通天禮儀公司 吳祥貴李德仁 500 元 葉玉梅所提供之通天禮儀公司經辦費報銷單影本（見105 年度偵字第10609號卷第103 頁）。 桃園市政府殯葬管理所函檢附火化相關資料（見本院卷一第245頁）   6 101 年3 月10日 劉紹武 通天禮儀公司 吳祥貴李德仁 500 元 葉玉梅所提供之通天禮儀公司經辦費報銷單影本（見105 年度偵字第10609號卷第103 頁）。   7 101 年3 月10日 羅莊桂英 通天禮儀公司 吳祥貴李德仁 500 元 葉玉梅所提供之通天禮儀公司經辦費報銷單影本（見105 年度偵字第10609號卷第103 頁）。   8 101 年3 月12日 劉科文 通天禮儀公司 吳祥貴李德仁 500 元 葉玉梅所提供之通天禮儀公司經辦費報銷單影本（見105 年度偵字第10609號卷第103 頁反面）。   9 101 年3 月20日 彭羅日英 通天禮儀公司 吳祥貴李德仁 500 元 葉玉梅所提供之通天禮儀公司經辦費報銷單影本（見105 年度偵字第10609號卷第103 頁反面）。   10 101 年3 月31日 朱祖倫 通天禮儀公司 吳祥貴李德仁 500 元 葉玉梅所提供之通天禮儀公司經辦費報銷單影本（見105 年度偵字第10609號卷第104 頁）。   11 101 年4 月11日 葉宗和 通天禮儀公司 吳祥貴李德仁 500 元 葉玉梅所提供之通天禮儀公司經辦費報銷單影本（見105 年度偵字第10609號卷第104 頁）。   12 101 年4 月24日 葉黃梅新 通天禮儀公司 吳祥貴李德仁 500 元 葉玉梅所提供之通天禮儀公司經辦費報銷單影本（見105 年度偵字度10609號卷第104 頁反面）。   13 101 年4 月30日 葉佐鑛 通天禮儀公司 吳祥貴李德仁 500 元 葉玉梅所提供之通天禮儀公司經辦費報銷單影本（見105 年度偵字第10609號卷第104 頁反面）。   14 101 年5 月9 日 陳漢石 通天禮儀公司 吳祥貴李德仁 500 元 葉玉梅所提供之通天禮儀公司經辦費報銷單影本（見105 年度偵字第10609號卷第105 頁）。   15 101 年5 月2 日 徐張玉葉 通天禮儀公司 吳祥貴李德仁 500 元 葉玉梅所提供之通天禮儀公司經辦費報銷單影本（見105 年度偵字第10609號卷第105 頁）。   16 101 年5 月8 日 黃癸輝 通天禮儀公司 吳祥貴李德仁 500 元 葉玉梅所提供之通天禮儀公司經辦費報銷單影本（見105 年度偵字第10609號卷第105 頁反面）。   17 101 年5 月18日 謝信安 通天禮儀公司 吳祥貴李德仁 500 元 葉玉梅所提供之通天禮儀公司經辦費報銷單影本（見105 年度偵字第10609號卷第105 頁反面）。   18 101 年6 月17日 徐文桂 通天禮儀公司 吳祥貴李德仁 1,000 元 葉玉梅所提供之通天禮儀公司經辦費報銷單影本（見105 年度偵字第10609號卷第105 頁反面）。   19 101 年7 月4 日 李益壽 通天禮儀公司 吳祥貴李德仁 1,000 元 葉玉梅所提供之通天禮儀公司經辦費報銷單影本（見105 年度偵字第10609號卷第106 頁）。   20 101 年7 月29日 翁再和 通天禮儀公司 吳祥貴李德仁 500 元 葉玉梅所提供之通天禮儀公司經辦費報銷單影本（見105 年度偵字第10609號卷第106 頁）。   21 101 年7 月29日 葉余義妹 通天禮儀公司 吳祥貴李德仁 500 元 葉玉梅所提供之通天禮儀公司經辦費報銷單影本（見105 年度偵字第10609號卷第106 頁反面）。 桃園市政府殯葬管理所函檢附火化相關資料（見本院卷一第247頁）   22 101 年8 月19日 劉興泉 通天禮儀公司 吳祥貴李德仁 500 元 葉玉梅所提供之通天禮儀公司經辦費報銷單影本（見105 年度偵字第10609號卷第106 頁反面）。   23 101 年8 月19日 黃廣雄 通天禮儀公司 吳祥貴李德仁 500 元 葉玉梅所提供之通天禮儀公司經辦費報銷單影本（見105 年度偵字第10609號卷第106 頁反面）。 桃園市政府殯葬管理所函檢附火化相關資料（見本院卷一第249頁）   24 101 年8 月26日 敖登開 通天禮儀公司 吳祥貴李德仁 500 元 葉玉梅所提供之通天禮儀公司經辦費報銷單影本（見105 年度偵字第10609號卷第107 頁）。   25 101 年8 月28日 葉國雄 通天禮儀公司 吳祥貴李德仁 500 元 葉玉梅所提供之通天禮儀公司經辦費報銷單影本（見105 年度偵字第10609號卷第107 頁）。 桃園市政府殯葬管理所函檢附火化相關資料（見本院卷一第251頁）   26 101 年8 月31日 游榮墩 通天禮儀公司 吳祥貴李德仁 500 元 葉玉梅所提供之通天禮儀公司經辦費報銷單影本（見105 年度偵字第10609號卷第107 頁反面）。   27 101 年9 月3 日 鄭方中 通天禮儀公司 吳祥貴李德仁 500 元 葉玉梅所提供之通天禮儀公司經辦費報銷單影本（見105 年度偵字第10609號卷第107 頁反面）。   28 101 年9 月14日 王金根 通天禮儀公司 吳祥貴李德仁 500 元 葉玉梅所提供之通天禮儀公司經辦費報銷單影本（105 年度偵字第10609 號卷第108 頁）。   29 101 年9 月25日 陳蕭美治（原審誤載為陳蕭美玲） 通天禮儀公司 吳祥貴李德仁 1,000 元 葉玉梅所提供之通天禮儀公司經辦費報銷單影本（見105 年度偵字第10609號卷第108 頁）。 桃園市政府殯葬管理所函檢附火化相關資料（見本院卷一第253頁）   30 101 年11月11日 羅陳月華 （原審誤載為羅陳月帶） 通天禮儀公司 吳祥貴李德仁 500 元 葉玉梅所提供之通天禮儀公司經辦費報銷單影本（見105 年度偵字第10609號卷第108 頁反面）。   31 101 年11月18日 徐鍾秀容 （原審誤載為徐鍾香容） 通天禮儀公司 吳祥貴李德仁 500 元 葉玉梅所提供之通天禮儀公司經辦費報銷單影本（見105 年度偵字第10609號卷第108 頁反面）。 桃園市政府殯葬管理所函檢附火化相關資料（見本院卷一第255頁）   32 101 年12月5 日 曾德明 通天禮儀公司 吳祥貴李德仁 500 元 葉玉梅所提供之通天禮儀公司經辦費報銷單影本（見105偵字10609號卷第109頁）。   33 101 年12月5 日 張文孝 通天禮儀公司 吳祥貴李德仁 500 元 葉玉梅所提供之通天禮儀公司經辦費報銷單影本（見105 年度偵字第10609號卷第109 頁）。   34 101 年12月20日 楊盧寶妹 通天禮儀公司 吳祥貴李德仁 500 元 葉玉梅所提供之通天禮儀公司經辦費報銷單影本（見105 年度偵字第10609號卷第109 頁反面）。   35 102 年1 月18日 張宋玉英 通天禮儀公司 吳祥貴李德仁 500 元 葉玉梅所提供之通天禮儀公司經辦費報銷單影本（見105 年度偵字第10609號卷第109 頁反面）。   36 107 年1 月18日 傅皇昌（原審誤載為傅堂昌） 通天禮儀公司 吳祥貴李德仁 500 元 葉玉梅所提供之通天禮儀公司經辦費報銷單影本（見105 年度偵字第10609號卷第109 頁反面）。 桃園市政府殯葬管理所函檢附火化相關資料（見本院卷一第257頁）   37 102 年1 月30日 王春在 通天禮儀公司 吳祥貴李德仁 500 元 葉玉梅所提供之通天禮儀公司經辦費報銷單影本（見105 年度偵字第10609號卷第110 頁）。   38 102 年2 月4 日 林錍珠 通天禮儀公司 吳祥貴李德仁 500 元 葉玉梅所提供之通天禮儀公司經辦費報銷單影本（見105 年度偵字第10609號卷第110 頁）。   39 102 年2 月5 日 邱范英鳳 通天禮儀公司 吳祥貴李德仁 500 元 葉玉梅所提供之通天禮儀公司經辦費報銷單影本（見105 年度偵字第10609號卷第110 頁反面）。   40 102 年3 月7 日 葉阿湧 通天禮儀公司 吳祥貴李德仁 1,000 元 葉玉梅所提供之通天禮儀公司經辦費報銷單影本（見105 年度偵字第10609號卷第110 頁反面）。   41 102 年3 月31日 陳廖雪鸞 通天禮儀公司 吳祥貴李德仁 500 元 葉玉梅所提供之通天禮儀公司經辦費報銷單影本（見105 年度偵字第10609號卷第111 頁）。   42 102 年4 月16日 葉弘智 通天禮儀公司 吳祥貴李德仁 1,000 元 葉玉梅所提供之通天禮儀公司經辦費報銷單影本（見105 年度偵字第10609號卷第111 頁）。   43 102 年6 月29日 吳賴美華 通天禮儀公司 吳祥貴李德仁 1,000 元 葉玉梅所提供之通天禮儀公司經辦費報銷單影本（見105 年度偵字第10609號卷第111 頁反面）。   44 102 年7 月15日 宣萍 通天禮儀公司 吳祥貴李德仁 1,000 元 葉玉梅所提供之通天禮儀公司經辦費報銷單影本（見105 年度偵字第10609號卷第111 頁反面）。   45 102 年7 月17日 陳聖周 通天禮儀公司 吳祥貴李德仁 500 元 葉玉梅所提供之通天禮儀公司經辦費報銷單影本（見105 年度偵字第10609號卷第112 頁）。   46 102 年7 月23日 張葉秀妹 通天禮儀公司 吳祥貴李德仁 500 元 葉玉梅所提供之通天禮儀公司經辦費報銷單影本（見105 年度偵字第10609號卷第112 頁）。   47 102 年7 月30日 彭賢有 通天禮儀公司 吳祥貴李德仁 1,000 元 葉玉梅所提供之通天禮儀公司經辦費報銷單影本（見105 年度偵字第10609號卷第112 頁反面）。   48 102 年8 月5 日 龔萬吉 通天禮儀公司 吳祥貴李德仁 500 元 葉玉梅所提供之通天禮儀公司經辦費報銷單影本（見105 年度偵字第10609號卷第112 頁反面）。   49 102 年8 月26日 張余大妹 通天禮儀公司 吳祥貴李德仁 500 元 葉玉梅所提供之通天禮儀公司經辦費報銷單影本（見105 年度偵字第10609號卷第113 頁）。   50 102 年8 月29日 莊林甜妹 通天禮儀公司 吳祥貴李德仁 500 元 葉玉梅所提供之通天禮儀公司經辦費報銷單影本（見105 年度偵字第10609號卷第113 頁）。   51 102 年9 月15日 王碧霞 通天禮儀公司 吳祥貴李德仁 500 元 葉玉梅所提供之通天禮儀公司經辦費報銷單影本（見105 年度偵字第10609號卷第113 頁反面）。   52 102 年9 月21日 陳招興 通天禮儀公司 吳祥貴李德仁 500 元 葉玉梅所提供之通天禮儀公司經辦費報銷單影本（見105 年度偵字第10609號卷第113 頁反面）。   53 102 年10月25日 朱筱鵬（原審誤載為朱俊朋） 通天禮儀公司 吳祥貴李德仁 500 元 葉玉梅所提供之通天禮儀公司經辦費報銷單影本（見105 年度偵字第10609號卷第114 頁）。 桃園市政府殯葬管理所函檢附火化相關資料（見本院卷一第261頁）   54 102 年11月13日 鍾榮金 通天禮儀公司 吳祥貴李德仁 500 元 葉玉梅所提供之通天禮儀公司經辦費報銷單影本（見105 年度偵字第10609號卷第114 頁）。 桃園市政府殯葬管理所函檢附火化相關資料、桃園市政府殯葬管理所火化許可證（見本院卷一第263、265頁）   55 102 年11月30日 劉蔡連蕉 通天禮儀公司 吳祥貴李德仁 1,000 元 葉玉梅所提供之通天禮儀公司經辦費報銷單影本（見105 年度偵字第10609號卷第114 頁反面）。   56 102 年11月30日 徐傅秀景 通天禮儀公司 吳祥貴李德仁 1,000 元 葉玉梅所提供之通天禮儀公司經辦費報銷單影本（見105 年度偵字第10609號卷第114 頁反面）。   57 102 年12月7 日 葉邱富美 通天禮儀公司 吳祥貴李德仁 1,000 元 葉玉梅所提供之通天禮儀公司經辦費報銷單影本（見105 年度偵字第10609號卷第114 頁反面）。   58 102 年12月8 日 許政義 通天禮儀公司 吳祥貴李德仁 500 元 葉玉梅所提供之通天禮儀公司經辦費報銷單影本（見105 年度偵字第10609號卷第115 頁）。   59 102 年12月12日 鄒南傑 （原審誤載為周南傑） 通天禮儀公司 吳祥貴李德仁 500 元 葉玉梅所提供之通天禮儀公司經辦費報銷單影本（見105 年度偵字第10609號卷第115 頁）。 桃園市政府殯葬管理所函檢附火化相關資料（見本院卷一第267頁）   60 102 年12月16日 彭永生 通天禮儀公司 吳祥貴李仁 500 元 葉玉梅所提供之通天禮儀公司經辦費報銷單影本（見105 年度偵字第10609號卷第115 頁反面）。   61 102 年12月24日 鄭樹槐 通天禮儀公司 吳祥貴李德仁 500 元 葉玉梅所提供之通天禮儀公司經辦費報銷單影本（見105 年度偵字第10609號卷第115 頁反面）。   62 102 年12月26日 林陳雀 通天禮儀公司 吳祥貴李德仁 500 元 葉玉梅所提供之通天禮儀公司經辦費報銷單影本（見105 年度偵字第10609號卷第116 頁）。   63 102 年12月28日 游范綉珠 通天禮儀公司 吳祥貴李德仁 1,000 元 葉玉梅所提供之通天禮儀公司經辦費報銷單影本（見105 年度偵字第10609號卷第116 頁）。 桃園市政府殯葬管理所函檢附火化相關資料（見本院卷一第269頁）   64 102 年12月31日 宋增享 通天禮儀公司 吳祥貴李德仁 1,000 元 葉玉梅所提供之通天禮儀公司經辦費報銷單影本（見105 年度偵字第10609號卷第116 頁反面）。   65 103 年1 月11日 葉富連 通天禮儀公司 吳祥貴李德仁 500 元 葉玉梅所提供之通天禮儀公司經辦費報銷單影本（見105 年度偵字第10609號卷第116 頁反面）。   66 103 年1 月26日 葉國樑 通天禮儀公司 吳祥貴李德仁 500 元 葉玉梅所提供之通天禮儀公司經辦費報銷單影本（見105 年度偵字第10609號卷第117 頁）。   67 103 年1 月29日 劉葉桂英 通天禮儀公司 吳祥貴李德仁 1,000 元 葉玉梅所提供之通天禮儀公司經辦費報銷單影本（見105 年度偵字第10609號卷第117 頁）。   68 103 年2 月8 日 邱綢妹（原審誤載為邱網妹） 通天禮儀公司 吳祥貴李德仁 1,000 元 葉玉梅所提供之通天禮儀公司經辦費報銷單影本（見105 年度偵字第10609號卷第117 頁反面）。 桃園市政府殯葬管理所函檢附火化相關資料（見本院卷一第271頁）   69 103 年2 月8 日 李騰鳳 通天禮儀公司 吳祥貴李德仁 1,000 元 葉玉梅所提供之通天禮儀公司經辦費報銷單影本（見105 年度偵字第10609號卷第118 頁）。   70 103 年2 月17日 蕭金獅 通天禮儀公司 吳祥貴李德仁 500 元 葉玉梅所提供之通天禮儀公司經辦費報銷單影本（見105 年度偵字第10609號卷第118 頁）。   71 103 年2 月25日 彭廖鳳嬌 通天禮儀公司 吳祥貴李德仁 1,000 元 葉玉梅所提供之通天禮儀公司經辦費報銷單影本（見105 年度偵字第10609號卷第118 頁反面）。   72 103 年3 月8 日 張黃玉玲 通天禮儀公司 吳祥貴李德仁 1,000 元 葉玉梅所提供之通天禮儀公司經辦費報銷單影本（見105 年度偵字第10609號卷第118 頁反面）。 桃園市政府殯葬管理所函檢附火化相關資料（見本院卷一第273頁）   73 103 年3 月9 日 葉鄒麗花 通天禮儀公司 吳祥貴李德仁 500 元 葉玉梅所提供之通天禮儀公司經辦費報銷單影本（見105 年度偵字第10609號卷第119 頁）。 桃園市政府殯葬管理所函檢附火化相關資料（見本院卷一第275頁）   74 103 年3 月16日 陳威元（原審誤載為陳威之） 通天禮儀公司 吳祥貴李德仁 500 元 葉玉梅所提供之通天禮儀公司經辦費報銷單影本（見105 年度偵字第10609號卷第119 頁）。 桃園市政府殯葬管理所函檢附火化相關資料（見本院卷一第277頁）   75 103 年3 月19日 陳泰雄 通天禮儀公司 吳祥貴李德仁 500 元 葉玉梅所提供之通天禮儀公司經辦費報銷單影本（見105 年度偵字第10609號卷第119 頁反面）。   76 103 年3 月25日 徐添財 通天禮儀公司 吳祥貴李德仁 1,000 元 葉玉梅所提供之通天禮儀公司經辦費報銷單影本（見105 年度偵字第10609號卷第119 頁反面）。   77 103 年3 月25日 解楊春妹（原審誤載為解楊泰妹） 通天禮儀公司 吳祥貴李德仁 500 元 葉玉梅所提供之通天禮儀公司經辦費報銷單影本（見105 年度偵字第10609號卷第120 頁）。 桃園市政府殯葬管理所函檢附火化相關資料（見本院卷一第279頁）   78 103 年4 月14日 連古金玉 通天禮儀公司 吳祥貴李德仁 500 元 葉玉梅所提供之通天禮儀公司經辦費報銷單影本（見105 年度偵字第10609號卷第120 頁反面）。   79 103 年4 月20日 林裕強 通天禮儀公司 吳祥貴李仁 1,000 元 葉玉梅所提供之通天禮儀公司經辦費報銷單影本（見105 年度偵字第10609號卷第121 頁）。   80 103 年4 月26日 楊旺 通天禮儀公司 吳祥貴李德仁 500 元 葉玉梅所提供之通天禮儀公司經辦費報銷單影本（見105 年度偵字第10609號卷第121 頁反面）。   81 103 年5 月17日 高林聰 通天禮儀公司 吳祥貴李德仁 500 元 葉玉梅所提供之通天禮儀公司經辦費報銷單影本（見105 年度偵字第10609號卷第121 頁反面）。   82 103 年5 月18日 徐阿福 通天禮儀公司 吳祥貴李德仁 500 元 葉玉梅所提供之通天禮儀公司經辦費報銷單影本（見105 年度偵字第10609號卷第122 頁）。   83 103 年5 月23日 徐錫淡 通天禮儀公司 吳祥貴李德仁 1,000 元 葉玉梅所提供之通天禮儀公司經辦費報銷單影本（見105 年度偵字第10609號卷第122 頁）。   84 103 年5 月26日 黃勝勳 通天禮儀公司 吳祥貴李德仁 500 元 葉玉梅所提供之通天禮儀公司經辦費報銷單影本（見105 年度偵字第10609號卷第122 頁反面）。   85 103 年5 月30日 馬葉梅霞 通天禮儀公司 吳祥貴李德仁 500 元 葉玉梅所提供之通天禮儀公司經辦費報銷單影本（見105 年度偵字第10609號卷第122 頁反面）。 桃園市政府殯葬管理所函檢附火化相關資料（見本院卷一第285頁）   86 103 年6 月7 日 葉步汶（原審誤載為葉志汶） 通天禮儀公司 吳祥貴李德仁 1,000 元 葉玉梅所提供之通天禮儀公司經辦費報銷單影本（見105 年度偵字第10609號卷第123 頁）。 桃園市政府殯葬管理所函檢附火化相關資料（見本院卷一第287頁）   87 103 年6 月20日 向光鈺 通天禮儀公司 吳祥貴李德仁 1,000 元 葉玉梅所提供之通天禮儀公司經辦費報銷單影本（見105 年度偵字第10609號卷第123 頁）。   88 103 年7 月6 日 古謝金妹 通天禮儀公司 吳祥貴李德仁 500 元 葉玉梅所提供之通天禮儀公司經辦費報銷單影本（見105 年度偵字第10609號卷第123 頁反面）。   89 103 年7 月10日 吳俊南 通天禮儀公司 吳祥貴李德仁 500 元 葉玉梅所提供之通天禮儀公司經辦費報銷單影本（見105 年度偵字第10609號卷第123 頁反面）。   90 103 年7 月22日 李榮俊 通天禮儀公司 吳祥貴李德仁 1,000 元 葉玉梅所提供之通天禮儀公司經辦費報銷單影本（見105 年度偵字第10609號卷第124 頁）。   91 103 年7 月22日 張呂子銀 通天禮儀公司 吳祥貴李德仁 500 元 葉玉梅所提供之通天禮儀公司經辦費報銷單影本（見105 年度偵字第10609號卷第124 頁）。   92 103 年7 月22日 張王尾妹 通天禮儀公司 吳祥貴李德仁 500 元 葉玉梅所提供之通天禮儀公司經辦費報銷單影本（見105 年度偵字第10609號卷第124 頁）。   93 103 年8 月3 日 葉黃梅舉 通天禮儀公司 吳祥貴李德仁 500 元 葉玉梅所提供之通天禮儀公司經辦費報銷單影本（見105 年度偵字第10609號卷第124 頁反面）。 桃園市政府殯葬管理所函檢附火化相關資料（見本院卷一第289頁）   94 103 年8 月13日 陳玄儒 通天禮儀公司 吳祥貴李德仁 500 元 葉玉梅所提供之通天禮儀公司經辦費報銷單影本（見105 年度偵字第10609號卷第124 頁反面）。   95 103 年8 月18日 吳武力 通天禮儀公司 吳祥貴李德仁 500 元 葉玉梅所提供之通天禮儀公司經辦費報銷單影本（見105 年度偵字第10609號卷第125 頁）。   96 103 年8 月30日 朱秀英 通天禮儀公司 吳祥貴李德仁 1,000 元 葉玉梅所提供之通天禮儀公司經辦費報銷單影本（見105 年度偵字第10609號卷第125 頁）。   97 103 年9 月5 日 王補有 通天禮儀公司 吳祥貴李德仁 500 元 葉玉梅所提供之通天禮儀公司經辦費報銷單影本（見105 年度偵字第10609號卷第125 頁反面）。   98 103 年9 月5 日 黃永忠 通天禮儀公司 吳祥貴李德仁 500 元 葉玉梅所提供之通天禮儀公司經辦費報銷單影本（見105 年度偵字第10609號卷第125 頁反面）。   99 103 年9 月28日 陳樹木 通天禮儀公司 吳祥貴李德仁 500 元 葉玉梅所提供之通天禮儀公司經辦費報銷單影本（見105 年度偵字第10609號卷第125 頁反面）。  100 103 年9 月30日 葉國幸 通天禮儀公司 吳祥貴李德仁 500 元 葉玉梅所提供之通天禮儀公司經辦費報銷單影本（見105 年度偵字第10609號卷第126 頁）。  101 103 年10月17日 曾秀霞 通天禮儀公司 吳祥貴李德仁 500 元 葉玉梅所提供之通天禮儀公司經辦費報銷單影本（見105 年度偵字第10609號卷第126 頁）。  102 103 年10月17日 劉周碧霞 通天禮儀公司 吳祥貴李德仁 500 元 葉玉梅所提供之通天禮儀公司經辦費報銷單影本（見105 年度偵字第10609號卷第126 頁反面）。  103 103 年10月22日 徐明達（原審誤載為徐明○） 通天禮儀公司 吳祥貴李德仁 1,000 元 葉玉梅所提供之通天禮儀公司經辦費報銷單影本（見105 年度偵字第10609號卷第126 頁反面）。  104 103 年10月29日 古徐桂香 通天禮儀公司 吳祥貴李德仁 1,000 元 葉玉梅所提供之通天禮儀公司經辦費報銷單影本（見105 年度偵字第10609號卷第127 頁）。  105 104 年1 月5 日 王德寶 通天禮儀公司 吳祥貴李德仁 500 元 葉玉梅所提供之通天禮儀公司經辦費報銷單影本（見105 年度偵字第10609號卷第127 頁）。  106 104 年1 月9 日 溫火炎 通天禮儀公司 吳祥貴李德仁 500 元 葉玉梅所提供之通天禮儀公司經辦費報銷單影本（見105 年度偵字第10609號卷第127 頁反面）。  107 104 年1 月9 日 廖文正 通天禮儀公司 吳祥貴李德仁 500 元 葉玉梅所提供之通天禮儀公司經辦費報銷單影本（見105 年度偵字第10609號卷第127 頁反面）。  108 104 年1 月15日 邱瑞淼 通天禮儀公司 吳祥貴李德仁 500 元 葉玉梅所提供之通天禮儀公司經辦費報銷單影本（見105 年度偵字第10609號卷第127 頁反面）。  109 104 年2 月18日 辛兆酉 通天禮儀公司 吳祥貴李德仁 500 元 葉玉梅所提供之通天禮儀公司經辦費報銷單影本（見105 年度偵字第10609號卷第128 頁）。  110 104 年3 月8 日 吳淑梅 通天禮儀公司 吳祥貴李德仁 500 元 葉玉梅所提供之通天禮儀公司經辦費報銷單影本（見105 年度偵字第10609號卷第128 頁）。  111 104 年6 月20日 古邱遠妹 通天禮儀公司 吳祥貴李德仁 1,000 元 一、通天禮儀公司扣押物編號02A-1 至02A-11一覽表（見105 年度偵字第10609 號卷第129 頁反面）。 二、通天禮儀公司經辦費報銷單影本（見105年度偵字第15589號卷㈠第125 頁）。  備註： 一、以上收賄金額500元共計83次，1,000元共計28次。 二、總收賄金額共計69,500元，被告吳祥貴、李德仁各分得34,750元。        

附表二：白蘭葬儀社行賄被告吳祥貴及李德仁部分
編號     日  期   亡    者（客戶名稱） 殯葬業者 收賄者 賄賂金額   相關證據及出處       主    文   1 101 年2 月18日 林於雄 白蘭葬儀社 吳祥貴李德仁 1,200 元 白蘭葬儀社辦理「林於雄」喪葬費用估價單影本（見105年度他字第1189號卷㈡第64頁）。 吳祥貴共同犯貪污治罪條例之不違背職務收受賄賂罪，處有期徒刑貳年；褫奪公權貳年。扣案之犯罪所得新臺幣陸佰元沒收之。        李德仁共同犯貪污治罪條例之不違背職務收受賄賂罪，處有期徒刑貳年；褫奪公權貳年。扣案之犯罪所得新臺幣陸佰元沒收之。 備註： 一、以上收賄金額共計1,200元。 二、被告吳祥貴、李德仁各分得600元。        

附表三：金鼎禮儀社行賄被告吳祥貴部分
編號     日  期 亡  者 殯葬業者 收賄者 賄賂金額     相關證據及出處     主      文  1 103 年3 月31日 林金木 金鼎禮儀社 吳祥貴 1,200元 金鼎禮儀社103 年估價單、請款單影本【扣押物編號08-1】（見105年度他字第1189號卷㈡第7 頁）。 吳祥貴犯貪污治罪條例之不違背職務收受賄賂罪，處有期徒刑貳年貳月；褫奪公權貳年。扣案之犯罪所得新臺幣貳萬壹仟陸佰元沒收之。  2 103 年4 月28日 郭媽江夫人 金鼎禮儀社 吳祥貴 1,200 元 金鼎禮儀社103 年估價單、請款單影本【扣押物編號08-1】（見105年度他字第1189號卷㈡第8 頁）。   3 103 年6 月30日 劉江新妹 金鼎禮儀社 吳祥貴 1,200 元 金鼎禮儀社103 年估價單、請款單影本【扣押物編號08-1】（見105年度他字第1189號卷㈡第9 頁）。   4 103 年8 月22日 林碧輝 金鼎禮儀社 吳祥貴 1,200 元 金鼎禮儀社103 年估價單、請款單影本【扣押物編號08-1】（見105年度他字第1189號卷㈡第10頁）。   5 103 年9 月28日 羅葉段妹 金鼎禮儀社 吳祥貴 1,200 元 金鼎禮儀社103 年估價單、請款單影本【扣押物編號08-1】（見105年度他字第1189號卷㈡第12頁）。   6 103 年10月29日 吳濟民 金鼎禮儀社 吳祥貴 1,200 元 金鼎禮儀社103 年估價單、請款單影本【扣押物編號08-1】（見105年度他字第1189號卷㈡第13頁）。   7 103 年12月7 日 吳嘉灶 金鼎禮儀社 吳祥貴 1,200 元 金鼎禮儀社103 年估價單、請款單影本【扣押物編號08-1】（見105年度他字第1189號卷㈡第14頁）。   8 104 年2 月16日 張洪綉密 金鼎禮儀社 吳祥貴 1,200 元 金鼎禮儀社104 年估價單、請款單影本【扣押物編號08-2】（見105年度他字第1189號卷㈡第18頁）。   9 104 年7 月6 日 徐媽楊太孺人 金鼎禮儀社 吳祥貴 1,200 元 金鼎禮儀社104 年估價單、請款單影本【扣押物編號08-2】（見105年度他字第1189號卷㈡第20頁）。   10 104 年4 月2 日 何熙中 金鼎禮儀社 吳祥貴 1,200 元 金鼎禮儀社104 年估價單、請款單影本【扣押物編號08-2】（見105年度他字第1189號卷㈡第22頁）。   11 104 年4 月20日 賴江維 金鼎禮儀社 吳祥貴 1,200 元 金鼎禮儀社104 年估價單、請款單影本【扣押物編號08-2】（見105年度他字第1189號卷㈡第23頁）。   12 104 年5 月13日 黃陳桂裕 金鼎禮儀社 吳祥貴 1,200 元 金鼎禮儀社104 年估價單、請款單影本【扣押物編號08-2】（見105年度他字第1189號卷㈡第25頁）。   13 104 年6 月3 日 李樹來 金鼎禮儀社 吳祥貴 1,200 元 金鼎禮儀社104 年估價單、請款單影本【扣押物編號08-2】（見105年度他字第1189號卷㈡第26頁）。   14 104 年6 月6 日 范葉五妹 金鼎禮儀社 吳祥貴 1,200元 金鼎禮儀社104 年估價單、請款單影本【扣押物編號08-2】（見105年度他字第1189號卷㈡第27頁）。   15 104 年6 月14日 羅謝來妹 金鼎禮儀社 吳祥貴 1,200 元 金鼎禮儀社104 年估價單、請款單影本【扣押物編號08-2】（見105年度他字第1189號卷㈡第28頁）。   16 104 年6 月19日 徐榮翔 金鼎禮儀社 吳祥貴 1,200 元 金鼎禮儀社104 年估價單、請款單影本【扣押物編號08-2】（見105年度他字第1189號卷㈡第30頁）。   17 104 年6 月25日 葉李梅 金鼎禮儀社 吳祥貴 1,200 元 金鼎禮儀社104 年估價單、請款單影本【扣押物編號08-2】（見105年度他字第1189號卷㈡第31頁）。   18 104 年7 月7 日 鄭彭松妹 金鼎禮儀社 吳祥貴 1,200 元 金鼎禮儀社104 年估價單、請款單影本【扣押物編號08-2】（見105年度他字第1189號卷㈡第33頁）。  

附表四：高豐葬儀社行賄被告李德仁部分
編號     日  期 亡  者 殯葬業者 收賄者 賄賂金額     相關證據及出處       主    文  1 103 年7 月19日 徐世峰 高豐葬儀社 李德仁 1,000元 高豐葬儀社辦理徐世峰喪葬費用表影本（見105 年度他字第1189號卷 ㈠第12頁）。 李德仁犯貪污治罪條例之不違背職務收受賄賂罪，處有期徒刑貳年；褫奪公權貳年。扣案之犯罪所得新臺幣貳仟貳佰元沒收之。  2 98年至105年2月間某日 鄒媽君 高豐葬儀社 李德仁 1,200元 高豐葬儀社估價單影本【扣押物編號09-1】（見105 年度他字第1189號卷㈡第130 頁、本院卷㈠第162 頁）。  備註：以上總收賄金額為2,200元。        

附表五：啟航公司行賄被告吳祥貴部分
編號   日  期   亡者 殯葬業者 收賄者 賄賂金額     相關證據及出處       主    文  1 97年12月9 日 周錦生 啟航公司 吳祥貴 600元 一、啟航公司之治喪費用明細表影本（見105 年度他字第1189號卷㈡第105 頁至反面）。 二、啟航公司之編號06-1-1至06-1-4扣案單據影本（見105年度偵字第15589號卷㈣第2 頁、第7 至8 頁）。 吳祥貴犯貪污治罪條例之不違背職務收受賄賂罪，處有期徒刑貳年；褫奪公權貳年。扣案之犯罪所得新臺幣陸佰元沒收之。